【裁判字號】    97,易,1729
【裁判日期】    971126
【裁判案由】    妨害名譽
【裁判全文】
臺灣臺北地方法院刑事判決              97年度易字第1729號
公  訴  人  臺灣臺北地方法院檢察署檢察官
被      告  甲○○
上列被告因妨害名譽案件，經檢察官提起公訴（97年度偵字第
9941 號），本院判決如下：
    主  文
甲○○無罪。
    理  由
一、公訴意旨略以: 被告甲○○因與告訴人乙○○之父丁○○之
    間有民事訴訟糾紛，不滿告訴人代理出庭訴訟，竟意圖散佈
    於眾，明知告訴人並無利用職務之便竊取客戶資料出售予他
    人之事實，仍於民國96年11月26日，撥打電話至告訴人所任
    職，位於臺北市○○○路○段57號之彰化商業銀行（以下簡
    稱彰化商銀）客戶服務中心，指摘「告訴人有利用職務之便
    竊取客戶資料售予第三人，導致其公司之銀行存款遭受他人
    扣押，致其權益受損」等不實事項。嗣經彰化商銀進行調查
    後，告訴人始得知上情。因認被告涉犯刑法第310條第1項之
    誹謗罪嫌。
二、按被告未經審判證明有罪確定前，推定其為無罪。犯罪事實
    應依證據認定之，無證據不得認定犯罪事實，又不能證明被
    告犯罪者，應諭知無罪之判決，刑事訴訟法第154條、第301
    條第1項前段分別定有明文。又認定犯罪事實所憑之證據，
    雖不以直接證據為限，間接證據亦包括在內，然而無論直接
    證據或間接證據，其為訴訟上之證明，須於通常一般之人均
    不致有所懷疑，而得確信其為真實之程度者，始得據為有罪
    之認定，倘其證明尚未達到此一程度，有合理之懷疑存在而
    無從使事實審法院得有罪之確信時，即應由法院為諭知被告
    無罪之判決，最高法院著有76年臺上字第4986號判例可資參
    照。又按刑事訴訟法第161條已於91年2月8日修正公布，其
    第1項規定：檢察官就被告犯罪事實，應負舉證責任，並指
    出證明之方法。因此，檢察官對於起訴之犯罪事實，應負提
    出證據及說服之實質舉證責任。倘其所提出之證據，不足為
    被告有罪之積極證明，或其指出證明之方法，無從說服法院
    以形成被告有罪之心證，基於無罪推定之原則，自應為被告
    無罪判決之諭知，最高法院92年台上字第128號判例參照。
    又按刑法第310條第1項誹謗罪，係以意圖散布於眾，而指摘
    或傳述足以毀損他人名譽之事，傳播於不特定人，使大眾知
    悉之意，倘行為人僅將事實秘密告知某特定人或向司法檢察
    機關秘密檢舉，而無傳播大眾之意者，要難以刑法上之誹謗
    罪相繩。
三、公訴意旨認被告甲○○涉犯上開罪嫌，無非係以被告甲○○
    坦承於前開時間打電話至彰化商銀客戶服務中心投訴之供述
    、告訴人乙○○之指訴、彰化商銀以97年5月7日彰秘事字第
    0970007715號函送之消費者申訴案件處理追蹤表1份等為其
    論據。
四、訊據被告甲○○固坦承於96年11月26日撥打電話至告訴人任
    職之彰化商銀之客訴中心等情不諱，惟堅詞否認有何誹謗告
    訴人之犯行，並辯稱: 告訴人父親與我有民事訴訟糾紛，告
    訴人幫其父親出庭處理，我打電話給丙○○是請其查明告訴
    人常跑法院有無依規定請假。我並沒有向丙○○表示: 告訴
    人可以給我該行顧客之資料，我是說告訴人的父親曾向我表
    示告訴人在彰化商銀任職，可以提供我該行的顧客資料等語
    。經查:
  (一)被告於96年11月26日以電話投訴之方式，向彰化商銀之客訴
    主管丙○○投訴一情，為被告所不爭執，並據證人丙○○於
    本院審理時結證在案（參本院97年8月8日審判筆錄）。卷附
    之彰化商銀96年11月26日消費者申訴案件處理追蹤表內（參
    他字第391號卷第22頁），固載有「投訴本行行員乙○○利
    用職務之便竊取客戶資料售以第三人，導致其公司之銀行存
    款遭受他人扣押，致其權益受損」等內容。惟質之被告堅詞
    否認曾陳述上情。而以上詞置辯。查:
  (1)依上開追蹤表之記載，該追蹤表係彰化商銀之員工陳澄美所
    製作。惟被告堅稱是向許科長申訴的。證人陳澄美於偵查中
    具結作證稱: 甲○○打電話跟科長申訴後，由科長口述，我
    再打成表，並不是我接到電話的等語（參他字第391號卷第
    30頁。證人陳澄美雖未於本院審理時到庭作證，但其於偵查
    中之證詞業經具結，且客觀上並無顯有不可信之情況，依刑
    事訴訟法第159條之1第2項規定，自得為證據，附此敘明）
    。核與證人丙○○於本院審理中所證述: 本件是由我接聽的
    等語相一致。足認證人陳澄美確實非直接接聽被告來電之人
    員，其所製作之上開追蹤表中記載之內容，均係來自科長丙○○之轉述。是上開追蹤表之內容係屬傳聞，自不能作為被
    告不利認定之依據。
  (2)證人即告訴人乙○○並非親自接聽被告之來電之人，其訊息
    係來自公司追蹤表及相關調查，是其所為之陳述，自亦無足
    為被告不利認定之依據。
  (3)證人丙○○於本院審理時結證稱: 我任職彰化商銀秘書處，
    公司事務科，處理主管機關轉客訴的窗口，一般的客戶打進
    來的申訴，也會處理。本件是我接聽。大概內容是被告與投
    訴的行員（指告訴人乙○○）父親有債務糾紛，被告說行員
    的父親對環亞有債權，然後環亞對被告有債權，後來環亞把
    對被告的債權讓給行員的父親，當然需要被告的同意。為了
    讓被告同意，行員的父親講了很多好處，說他的小孩在銀行
    就是彰化銀行，可以提供資料作為被告拓展業務的需要。並
    沒有說行員已經利用職務之便竊取客戶資料賣給他人。被告
    也說他的案子進行很多時間，乙○○都會出現，乙○○是否
    照規定請假，希望我們自己去調查等語（參本院97年8月8日
    審判筆錄）。足認被告係透過彰化商銀之客訴電話，向客訴
    主管丙○○投訴: 「行員乙○○的父親告訴被告說許軒可以
    把銀行客戶資料拿出來。」等語，而非「乙○○有利用職務
    之便竊取客戶資料售予他人」等言詞。此外，復無其他積極
    之證詞足以證明被告曾向彰化商銀之客服中心指摘「乙○○
    有利用職務之便竊取客戶資料售予他人」等言詞，是公訴意
    旨指訴被告於電話中向客服中心指摘上情，即屬無據。
  (二)被告雖未於前開時間，以彰化商銀客訴電話投訴之方式，向
    彰化商銀之客訴人員指摘「乙○○有利用職務之便竊取客戶
    資料售予他人」等言詞，惟依被告之供述及證人許家榮之證
    詞，被告於前開時間，在電話中確曾對證人丙○○指陳: 「
    行員乙○○的父親告訴被告說乙○○可以把銀行客戶資料拿
    出來。」等言語。是本件次應審究者為: 被告在電話中對證
    人丙○○指訴上詞，是否構成誹謗。經查:
  (1)證人即告訴人之父丁○○於本院審理時結證稱: 我承包環亞
    的裝修工程，環亞欠我工程款。而被告欠環亞錢，環亞轉讓
    其對被告之債權給我，我向被告要錢，但被告表示他名下財
    產均已脫產，我就說沒有關係，我兒子在銀行工作，他有法
    律常識。我沒有跟被告提過可以給他客戶的資料等語在案。
    而被告復無法提出其他積極之證據足以證明證人丁○○確曾
    向其表示乙○○可以提供客戶資料予伊之事實。被告虛構不
    實事項，向證人丙○○指摘上情已至為明確。
  (2)被告向證人丙○○為上開不實之投訴，致使告訴人因而受到
    彰化商銀內部之調查，並進而可能對被告之操守產生懷疑，
    固足以貶低告訴人之人格及名譽。惟承前所述，刑法第310
    條第1項之誹謗罪，尚須以意圖散布於眾為要件。本件被告
    係透過彰化商銀之客訴電話，向客訴中心之主管丙○○投訴
    上情，足認其係經由特定管道對特定人進行投訴，且係以電
    話之秘密方式進行，並非當眾對不特定人指摘上情。而彰化
    商銀之員工陳澄美進而將丙○○所接聽到之內容轉載於追蹤
    表上，亦不過是依證人丙○○之指示辦理，該追蹤表亦僅屬
    彰化商銀之內部文件，並非不特定人得以共聞共見之文件。
    是難認被告有何散布於眾之意圖。既無證據足以證明被告有
    散布於眾之意圖，是被告雖虛構不實事項，向證人許榮指摘
    上情，足以損害告訴人格及名譽，亦難認被告有何誹謗之犯
    行。
  (三)綜上所述，被告既僅透過撥打彰化商銀之客訴電話之不公開
    方式，向證人丙○○陳述: 「行員乙○○的父親告訴被告說
    許軒可以把銀行客戶資料拿出來。」等不實事項，惟無證據
    證明其有將此事散布於眾之意圖，自難認被告有誹謗之犯行
    。既無證據證明，揆諸前開規定及說明，自應為被告無罪之
    諭知。
據上論斷，應依刑事訴訟法第301條第1項，判決如主文。
本案經檢察官楊智綸到庭執行職務
中    華    民    國    97    年    11    月    26    日
                  刑事第四庭    法  官  李桂英
上正本證明與原本無異。
如不服本判決應於收受送達後10日內向本院提出上訴書狀，並應
敘述具體理由；其未敘述上訴理由者，應於上訴期間屆滿後20日
內向本院補提理由書（均須按他造當事人之人數附繕本）「切勿
逕送上級法院」。告訴人或被害人如對於本判決不服者，應具備
理由請求檢察官上訴，其上訴期間之計算係以檢察官收受判決正
本之日期為準。
                                書記官  嚴君珮
中    華    民    國    97    年    11    月    26    日


司法院資訊處製作；財團法人民間司法改革基金會備份。
